【裁判字號】    98,交聲,1368
【裁判日期】    980805
【裁判案由】    交管條例聲異
【裁判全文】
臺灣板橋地方法院交通事件裁定        98年度交聲字第1368號
原處分機關  交通部公路總局臺北區監理所板橋監理站
異  議  人
即受處分人  甲○○
                      號3樓
上列異議人即受處分人因違反道路交通管理處罰條例案件，對於
交通部公路總局臺北區監理所板橋監理站中華民國98年5 月1 日
以板監裁字裁41-CG0000000號所為之處分（原舉發案號：臺北縣
政府警察局北縣警交字第CG0000000 號）聲明異議，本院裁定如
下：
    主  文
異議駁回。
    理  由
一、原處分意旨略以：本件原處分機關係以受處分人即異議人甲
    ○○於民國（下同）97年6 月13日7 時3 分許，騎乘所有車
    牌號碼K6A-538 號重型機車，行經臺北縣板橋市縣○○道與
    館前西路口（往堤防）時，因「機器腳踏車，不在規定車道
    行駛」之違規，為臺北縣政府警察局警察局執勤員警，依採
    證照片2 紙，以北縣警交字第CG0000000 號舉發違反道路交
    通事件通知單（下稱舉發通知單），以違反道路交通管理處
    罰條例第45條第13款之規定逕行舉發，嗣原舉發機關將本件
    舉發通知單送達予異議人，惟異議人未曾於應到案日期前提
    出申訴或繳納罰鍰，經原處分機關於98年5 月1 日以板監裁
    字裁41-CG0000000號違反道路交通管理事件裁決書（下稱裁
    決書），依道路交通管理處罰條例第45條第13款規定及違反
    道路交通管理事件統一裁罰基準表及處理細則裁處罰鍰新臺
    幣（下同）1 千8 百元，並依同條例第63條第1 項第1 款之
    規定，記違規點數1 點。
二、聲明異議意旨略以：伊於98年5 月14日收到板橋監理站的裁
    決書，內容為97年6 月13日7 時3 分許，在縣民大道與館前
    西路口時，因不依車道行駛罰鍰1 千8 百元，本應處罰鍰6
    百元，因逾期而處最高額罰鍰1 千8 百元，惟在這將近1 年
    的期間內，伊未收到任何的罰單及照片，實因伊係單親且居
    無定所，有時在外租屋或借住朋友家，伊不是故意不繳交罰
    鍰，而是不知道有此張罰單，因伊要一個人負擔家計，請求
    撤銷原處分，改處最低罰鍰6百元云云。
三、汽車駕駛人，爭道行駛有機器腳踏車，不在規定車道行駛者
    ，處新臺幣（下同）6 百元以上1 千8 百元以下罰鍰；而汽
    車駕駛人，有第45條情形者，除應依原條款處罰鍰外，並予
    記違規點數1 點，道路交通管理處罰條例第45條第13款、第
    63條第1 項第1 款分別定有明文。
四、經查：
（一）受處分人即異議人甲○○於97年6 月13日7 時3 分許，騎
      乘所有車牌號碼K6A-538 號重型機車，行經臺北縣板橋市
      縣○○道與館前西路口（往堤防）時，因「機器腳踏車，
      不在規定車道行駛」之違規，為臺北縣政府警察局警察局
      執勤員警，依採證照片2 紙，以北縣警交字第CG0000000
      號舉發通知單，以違反道路交通管理處罰條例第45條第13
      款之規定逕行舉發，嗣原舉發機關將本件舉發通知單送達
      予異議人，惟異議人未曾於應到案日期前提出申訴或繳納
      罰鍰，經原處分機關於98年5 月1 日以板監裁字裁41-CG0
      000000號裁決書，依道路交通管理處罰條例第45條第13款
      規定及違反道路交通管理事件統一裁罰基準表及處理細則
      裁處罰鍰1 千8 百元，並依同條例第63條第1 項第1 款之
      規定，記違規點數1 點等情，此有舉發通知單1 張、採證
      照片2 幀、臺北縣政府警察局送達證書1 紙、裁決書1 紙
      等資料附卷可稽。
（二）查異議人於異議理由狀中已自承其確有違規之事實，僅爭
      執其未收受舉發通知單及舉發照片，導致被裁處最高額之
      罰鍰。按處理違反道路交通管理事件，有關文書送達之程
      序，依行政程序法之規定，違反道路交通管理事件統一裁
      罰基準及處理細則第5 條定有明文。又送達，於應受送達
      人之住居所、事務所或營業所為之；於應送達人或其同居
      人、受僱人或應送達處所之接收郵件人員；應受送達人或
      其同居人、受僱人、接收郵件人員無正當理由拒絕收領文
      書時，得將文書留置於應送達處所，以為送達；送達，不
      能依前2 條規定為之者，得將文書寄存送達地之地方自治
      或警察機關，並作送達通知書二份，一份黏貼於應受送達
      人住居所、事務所、營業所或其就業處所門首，另一份交
      由鄰居轉交或置於該送達處所信箱或其他適當位置，以為
      送達。前項情形，由郵政機關為送達者，得將文書寄存於
      送達地之郵政機關，行政程序法第72條第1 項前段、第73
      條第1 項、第3 項、第74條第1 項、第2 項分別定有明文
      。
（三）本件原舉發機關所填掣之舉發違反道路交通管理事件通知
      單（內載舉發通知單應到案日期為97年7 月19日，此有該
      舉發通知單影本1 紙附卷可參），固經原舉發機關即臺北
      縣政府警察局向異議人戶籍地「臺北縣板橋市○○路○段
      286 巷1 弄8 之2 號」為郵寄送達，惟因未獲會晤本人亦
      無受領文書之同居人、受雇人或應送達處所之接收郵件人
      員，已於97年6 月24日，將此張舉發通知單及採證照片寄
      存於板橋後埔郵局，此有臺北縣政府警察局送達證書1紙
      卷可稽。雖異議人於異議理由狀中亦自承收到本案之裁決
      書，惟其於異議理由狀中所載之住址為「臺北縣板橋市○
      ○路○ 段286 巷1 弄8 之2 號3 樓」，此似與異議人之戶
      籍地不符合，惟此亦經本院依職權向中和戶政事務所門牌
      課查詢得知，該處臺北縣板橋市○○路○ 段286 巷1 弄8
      之2 號，此處雖為4 樓建築，但為同一戶籍人家所有，此
      亦有本院辦理刑事案件電話紀錄查詢表1 紙附卷可稽，且
      異議人亦於異議理由狀中自承業已收到本件裁決書，業已
      如上所述，即與本院依職權向中和戶政事務所查詢結果相
      符，是本件舉發通知單係於97年6 月24日已合法送達予異
      議人。揆諸前開說明，上開寄存送達程序，依法並無不合
      ，是本件舉發違反道路交通管理事件通知單已合法送達於
      異議人即受處分人，發生送達之效力。
（四）次按受處分人，不服第8 條主管機關所為之處罰，得於接
      到裁決書之翌日起20日內，向管轄地方法院聲明異議；又
      交通法庭認聲明異議不合法律上之程式或其異議權已經喪
      失者，應以裁定駁回之，道路交通管理處罰條例第87條第
      1 項、道路交通案件處理辦法第18條前段分別定有明文。
      故受處分人自應於上開規定之期間內向法院聲明異議，倘
      受處分人逾期異議，即於法不合，法院自應裁定駁回。經
      查：原處分機關因異議人未曾於應到案日期前提出申訴或
      繳納罰鍰，原處分機關於98年5 月1 日以板監裁字裁41-C
      G0000000號裁決書，依道路交通管理處罰條例第45條第13
      款規定及違反道路交通管理事件統一裁罰基準表及處理細
      則裁處罰鍰1 千8 百元，並依同條例第63條第1 項第1 款
      之規定，記違規點數1 點，並將此裁決書送達於上開異議
      人甲○○位於「臺北縣板橋市○○路○ 段286 巷1 弄8之2
      號」之戶籍地為送達，因未獲會晤應受送達人本人，亦無
      受領文書之同居人、受僱人或應受送達處所接收郵件人員
      ，已將該送達文書於98年5月7 日寄存於異議人所設戶籍
      地附近之第3 支郵局，並作送達通知書2 份，1 份黏貼於
      應受送達人住所門首，1 份置於該受送達處所信箱或其他
      適當位置，以為送達，此有卷附之交通部公路總局臺北區
      監理所板橋監理站送達證書影本1 件在卷可稽。是本件裁
      決書如前述既於98年5 月7 日即已合法送達，異議人如對
      原處分機關前開裁決有所不服而欲提起異議，即應於收受
      裁決書之翌日即98年5 月8 日起算20日內方為合法，其合
      法之異議期限應為98年5 月27日，惟依據法院訴訟當事人
      在途期間標準第4 條第1 項第3 款之規定，加計應扣除之
      在途期間2 日後，合法之聲明異議日為98年5 月29日，惟
      98年5 月28日至98年5 月31，此段期間，為端午節的連續
      假期，且98年5 月29日為彈性放假，是異議人於98年6 月
      1 日始向本院提出聲明異議，未逾20日之法定異議期限，
      附此敘明。
（五）綜上，本件舉發通知單經寄存送達後，業於97年6 月24日
      合法送達予異議人，業如上述，然異議人未於應到案期限
      內提出申訴或繳納罰鍰，原處分機關始於98年5 月1 日依
      違反道路交通管理事件統一裁罰基準及處理細則第45條第
      13 款 及違反道路交通管理事件統一裁罰基準表之規定，
      依其違規情節及到案情形（因未到案而逕行裁處）裁處法
      定最高罰鍰1 千8 百元，並記違規點數1 點，於法並無不
      合之處。綜上，本件異議無理由，應予駁回。
五、據上論斷，應依道路交通管理處罰條例第87條第2 項，道路
    交通案件處理辦法第19條，裁定如主文。
中    華    民    國    98    年    8     月     5    日
                  交通法庭      法  官  吳幸娥
以上正本證明與原本無異。
如不服本裁定應於送達後5 日內敘明理由向本院提出抗告狀。
                                書記官  蕭佩宜
中    華    民    國    98    年    8     月    11    日


司法院資訊處製作；財團法人民間司法改革基金會備份。
